【裁判字號】    89,訴,1741
【裁判日期】    891103
【裁判案由】    偽造文書等
【裁判全文】
臺灣板橋地方法院刑事判決                        八十九年度訴字第一七四一號
    公  訴  人  臺灣板橋地方法院檢察署檢察官
    被      告  乙○○
右列被告因偽造文書等案件，經檢察官提起公訴（八十九年度偵緝字第九六二號），
本院判決如左：
    主  文
乙○○共同行使偽造私文書，足以生損害於他人，累犯，處有期徒刑陸月，汽車出租
約定切結書之連帶乙方保證人親筆簽名欄內所偽造「郭進財」之署押（簽名）壹枚及
變造之「郭進財」國民身分證影本上之被告照片壹張均沒收。
    事  實
一、乙○○於民國八十二年間，因違反麻醉藥品管理條例案件，經臺灣臺北地方法院
    判處有期徒刑七月，上訴後，由臺灣高等法院判決上訴駁回確定，於八十四年二
    月二十三日執行完畢，仍不知檢束慎行。竟與真實姓名年籍不詳綽號自稱「段龍
    華」之成年女子共同基於意圖為自己不法之所有、行使變造特種文書、行使偽造
    私文書之犯意聯絡，於八十八年十一月二十四日，共同至臺北縣永和市○○路四
    十九號一樓甲○○所經營之永濱小客車租賃股份有限公司（簡稱永濱公司），向
    永濱公司承租車牌號碼為Ｅ三－三三九三號之自用小客車一輛，口頭約定租期為
    二日，由「段龍華」為承租人，並由乙○○冒用「郭進財」之名義為保證人，而
    於汽車出租約定切結書之連帶乙方保證人親筆簽名欄內偽造「郭進財」之署押（
    簽名）一枚，以示其為「郭進財」之署押，而偽造私文書即汽車出租約定切結書
    一份，並將之連同其與「段龍華」於不詳之時地，共同以換貼其本人之照片於「
    郭進財」國民身分證影本上，再持之影印之方式所變造之「郭進財」國民身分證
    影本一張一併交付永濱公司留存，均足以生損害於「郭進財」、永濱公司及戶政
    機關對於國民身分證管理之正確性（行使變造「郭進財」國民身分證影本部分）
    ，使永濱公司陷於錯誤，而信以為真，即將上開自用小客車交付乙○○、「段龍
    華」。嗣因租期屆至後，經永濱公司多次追索無著，永濱公司始知受騙。
二、案經甲○○告發由臺灣板橋地方法院檢察署檢察官偵查起訴。
    理  由
一、右揭事實，業據被告乙○○迭於偵查中及本院審理時坦承不諱，核與告發人甲○
    ○於偵查中及本院審理時所指述之情節相符，並有汽車出租約定切結書一份、變
    造之「郭進財」國民身分證影本一張、「段龍華」之駕駛執照影本一張、存證信
    函一紙附卷可稽。上開汽車出租約定切結書之連帶乙方保證人親筆簽名欄內「郭
    進財」簽名處所按捺之指紋，經臺灣板橋地方法院檢察署依職權送請內政部警政
    署刑事警察局鑑定（經輸入電腦系統比對，並經人工確認）結果，發現與該局檔
    存乙○○（即被告）指紋卡之左拇指指紋相符；另租車人姓名欄內「段龍華」簽
    名處所按捺之指紋，亦經該局輸入電腦系統比對，未發現指紋相符者之事實，亦
    有該局八十九年一月十四日局紋字第六四號鑑定書一份在卷可憑。事證明確，被
    告之犯行應堪認定。
二、核被告所為，係犯刑法第二百十六條、第二百十二條之行使偽造特種文書罪、第
    二百十六條、第二百十條之行使偽造私文書罪及第三百三十九條第一項之詐欺取
    財罪。被告與「段龍華」就上開三罪，彼此之間，互有犯意聯絡及行為分擔，為
    共同正犯。其變造特種文書（即變造「郭進財」國民身分證影本）及偽造私文書
    之低度行為，均為行使之高度行為所吸收；又偽造署押又為偽造私文書之部分行
    為，均不另論罪。被告所犯上開三罪間，有方法結果之牽連關係，應依刑法第五
    十五條之規定從一重之行使偽造私文書罪處斷。又被告曾受如事實欄所述有期徒
    刑之執行完畢，此有臺灣高等法院檢察署刑案紀錄簡覆表一紙在卷可稽，其於五
    年以內再犯本件有期徒刑以上之罪，為累犯，應依刑法第四十七條之規定加重其
    刑。爰審酌被告有上開構成累犯之前科，其生活狀況、智識程度，被告與「段龍
    華」共同以上開行使偽造特種文書罪及行使偽造私文書罪之方式，向永濱公司詐
    租自用小客車一輛，其犯罪之動機、目的、手段、次數、犯罪所生之危害、犯罪
    後坦承之態度等一切情狀，量處如主文所示之刑，以示懲儆。
三、被告於汽車出租約定切結書之連帶乙方保證人親筆簽名欄內所偽造「郭進財」之
    署押（簽名）一枚，不問屬於犯人與否，應依刑法第二百十九條宣告沒收。又上
    開變造之「郭進財」國民身分證影本上之被告照片一張，係被告所有供犯本案之
    罪所用之物，業據其於偵查中供明在卷，雖未扣案，但亦查無證據證明其業已滅
    失，應依刑法第三十八條第一項第二款之規定宣告沒收。
據上論斷，應依刑事訴訟法第二百九十九條第一項前段，刑法第二十八條、第二百十
六條、第二百十二條、第二百十條、第三百三十九條第一項、第五十五條、第四十七
條、第二百十九條、第三十八條第一項第二款，罰金罰鍰提高標準條例第一條前段，
判決如主文。
本案經檢察官陳炎辰到庭執行職務。
中    華    民    國      八十九        年    十一      月      三      日
                                      臺灣板橋地方法院刑事第一庭
                                          法  官  楊  千  儀
右正本證明與原本無異。
如不服本判決，應於判決送達後十日內，向本院提出上訴狀。
                                          書記官  王      明
中    華    民    國      八十九        年              月              日
附錄本案論罪科刑法條全文
刑法第二百十六條
行使第二百十條至第二百十五條之文書者，依偽造、變造文書或登載不實事項或使登
載不實事項之規定處斷。
刑法第二百十二條
偽造、變造護照、旅券、免許證、特許證及關於品行、能力服務或其他相類之證書、
介紹書，足以生損害於公眾或他人者，處一年以下有期徒刑、拘役或三百元以下罰金
。
刑法第二百十條
偽造、變造私文書，足以生損害於公眾或他人者，處五年以下有期徒刑。
刑法第三百三十九條
意圖為自己或第三人不法之所有，以詐術使人將本人或第三人之物交付者，處五年以
下有期徒刑、拘役或科或併科一千元以下罰金。
以前項方法得財產上不法之利益或使第三人得之者，亦同。
前二項之未遂犯罰之。
（罰金已依罰金罰鍰提高標準條例提高為十倍）


司法院資訊處製作；財團法人民間司法改革基金會備份。
